【裁判字號】    92,訴,896
【裁判日期】    920827
【裁判案由】    違反槍砲彈藥刀械管制條例
【裁判全文】
臺灣臺北地方法院刑事判決                          九十二年度訴字第八九六號
    公  訴  人  臺灣臺北地方法院檢察署檢察官
    被      告  乙○○  男  三.
                甲○○  男  三.
    右  一  人
    選任辯護人  陳明律師
右列被告等因違反槍砲彈藥刀械管制條例案件，經檢察官提起公訴（九十二年度偵字
第九○七五號），本院判決如左：
    主  文
乙○○未經許可，持有可發射子彈具有殺傷力之改造手槍，累犯，處有期徒刑貳年陸
月，併科罰金新臺幣參拾萬元，罰金如易服勞役，以罰金總額與陸個月之日數比例折
算。扣案具有殺傷力之槍枝管制編號0000000000、0000000000
、0000000000改造手槍共參枝、制式子彈貳顆、改造子彈陸顆、半成品子
彈壹顆及可適用裝填於槍枝管制編號0000000000改造手槍的土造金屬槍管
壹枝，均沒收。
甲○○幫助未經許可，持有可發射子彈具有殺傷力之改造手槍，累犯，處有期徒刑拾
月，併科罰金新臺幣參萬元，罰金如易服勞役，以新臺幣玖佰元即銀元參佰元折算壹
日。
    事  實
一、乙○○前於民國八十九年間，因違反槍砲彈藥刀械管制條例案件，經臺灣高等法
    院以八十九年度上訴字第二二五九號判處有期徒刑五月確定，並於九十年四月二
    十五日入監及易科罰金執行完畢；嗣於九十年間，再因侵占案件，經本院以九十
    年度簡字第一四六六號判處有期徒刑四月確定，於九十一年一月二十五日易科罰
    金執行完畢。甲○○前因竊盜及違反麻醉藥品管理條例等案件，經臺灣士林地方
    法院以八十四年度訴字第一二○一號判處有期徒刑二年六月及三月、定應執行刑
    有期徒刑二年八月確定，於八十六年九月十日假釋出監，並於八十七年五月十五
    日縮刑期滿執行完畢。詎渠等均不知悔改。乙○○明知不得無故持有槍枝、子彈
    及火藥，竟未經許可，於九十一年十月下旬，在臺北市士林區夜市「金雞廣場」
    門市向不詳之成年人，購得具殺傷力之(1)仿ＦＮ廠半自動手槍製造之金屬玩具手
    槍換裝土造金屬槍管改造而成之改造手槍二枝（槍枝管制編號00000000
    00─２）、(2)制式子彈二顆、(3)改造子彈六顆、(4)半成品子彈一顆及(5)可適用
    裝填於前開仿ＦＮ廠半自動手槍之改造手槍的土造金屬槍管一枝；並於九十一年
    十一月初在臺北縣三重市之模型店購得具殺傷力之仿ＢＥＲＥＴＴＡ廠半自動手
    槍製造之金屬玩具手槍一支（槍枝管制編號0000000000），而予以持
    有，並將之放置在臺北縣汐止市○○路一六八號十五樓之十一住處。嗣於九十一
    年十二月二十九日晚間八時許，乙○○在上開住處裝填子彈引爆火藥致其右手多
    處受傷，而電話聯繫甲○○將其送往國泰醫院內湖分院就醫，乙○○為隱其上開
    犯行，再請求甲○○能代為處理上開槍、彈及槍管，甲○○遂基於幫助之犯意，
    將上揭槍、彈及槍管自前開乙○○住處轉而放置在乙○○向友人借得使用之車號
    ＤＰ─二三八二號自小客車後車廂，復以該車載乙○○至慶生醫院就醫而為警查
    獲，並在上開自小客車上起獲前揭手槍、子彈及槍管後，而查知上情。
二、案經臺北市政府警察局松山分局報請臺灣臺北地方法院檢察署檢察官偵查起訴。
    理  由
一、訊據被告甲○○對於右揭犯行均坦承不諱；被告乙○○原先否認有何前開犯行，
    辯稱槍枝、子彈及槍管是被告甲○○所有，於九十一年十二月二十九日晚間係被
    告甲○○在前開汐止市住處將一顆子彈交給伊，被告甲○○便先用車號ＤＰ─二
    三八二號小客車載朋友回家，伊好奇旋轉子彈底火而爆開，伊便請丁○○打電話
    聯絡被告甲○○，請被告甲○○載伊去醫院，沒想到後來警察在伊所使用之車號
    ＤＰ─二三八二號小客車後行李箱發現槍彈云云，後於本院審理時又坦承不諱右
    揭犯行。經查，被告乙○○持有上開槍彈、槍管及被告甲○○幫助被告乙○○持
    有前開槍彈、槍管等情，業據證人丁○○及被告乙○○於警訊時（見臺灣臺北地
    方法院檢察署九十二年度偵字第四五二一號偵查卷宗第四頁至第八頁）、偵查中
    （見前開偵查卷宗第五四頁至第五六頁）供述綦詳；又被告乙○○位於臺北縣汐
    止市之住所乃有被告裝遭火藥遭炸傷而存留之血跡，以及被告乙○○於臺北市政
    府警察局松山分局警員搜索前揭小客車在場時，亦自白上揭搜索到之槍、彈等物
    為其持有等情，亦據九十一年十二月二十九日參與搜索之臺北市政府警察局松山
    分局警員戊○○及丙○○結證屬實（見臺灣臺北地方法院檢察署九十二年度偵字
    第九○七五號偵查卷宗第二一頁、第二六頁至第二七頁、本院九十二年八月十九
    日審判筆錄），並有臺北市政府警察局松山分局警員搜索前開小客車及被告上開
    查卷宗第二九頁至第三七頁）、扣押筆錄、扣押物品目錄表附卷可稽。再者，前
    開查獲並扣案之槍、彈、槍管經送內政部警政署刑事警察局以「性能檢驗法」及
    「試射法」鑑驗結果，認：扣案之槍枝管制編號0000000000手槍一枝
    係仿ＢＥＲＥＴＴＡ廠半自動手槍製造之金屬玩具手槍，換裝土造金屬槍管改造
    而成之改造手槍，機械性能良好，可擊發適用子彈，具殺傷力；另扣案之槍枝管
    制編號0000000000─２手槍二枝係仿ＦＮ廠半自動手槍製造之金屬玩
    具手槍換裝土造金屬槍管改造而成之改造手槍，機械性能良好，可擊發適用之子
    彈，均具殺傷力；扣案制式子彈二顆係口徑九釐米制式子彈，均具有殺傷力；扣
    案之改造子彈七顆，係由玩具槍用金屬彈殼加裝直徑約五釐米之鋼珠組合而成之
    改造子彈，其中採樣三顆試射，其中二顆可擊發，具有殺傷力，餘一顆無法擊發
    ，認不具殺傷力；扣案半成品子彈一顆，認係由玩具槍用金屬彈殼加裝直徑約五
    釐米鋼珠組合而成之改造子彈，經實際試射，可擊發，具殺傷力；扣案槍管一枝
    ，係為土造金屬槍管，可適用裝填於送鑑槍枝管制編號0000000000槍
    枝等情，有該局九十二年二月十二日刑鑑字第○九一○三四二八八二號槍彈鑑定
    書在卷足憑。被告乙○○固然否認伊未持有前開槍彈及槍管之事實，然被告業於
    警訊時及偵查中坦承不諱外，另於本院審理時又翻異前詞供承前開槍彈為其所購
    得（見本院九十二年八月十九日審判筆錄），更於警員在搜索上開小客車時在場
    承認扣案之槍彈及槍管為伊所持有，已如前述；再參諸被告乙○○及甲○○二人
    之前科紀錄表，被告乙○○除本件犯行外，更於七十九年間及八十九年間因違反
    槍砲彈藥刀械管制條例案件經法院判處有期徒刑，而被告甲○○前並未有何槍砲
    之前科紀錄，有臺灣高等法院被告全國前案紀錄表在卷可憑，可認被告乙○○確
    實有極大之可能性再犯本件持有槍彈案件；此外，對被告乙○○問及為何在警訊
    時及偵查中承認本件持有手槍、子彈及槍管之犯行，被告乙○○供稱「我先擔下
    來，當初我認為我可以交保，才這麼說」（見臺灣臺北地方法院檢察署九十二年
    度偵字第四五二一號偵查卷宗第八九頁正面）、「因為我認為我可以交保‧‧‧
    我想說我都承認，交保後，將來可以再釐清」（見本院九十二年六月十一日訊問
    筆錄）等語，衡諸常理，一般人若認自己未犯罪，絕對從剛開始就會強加為自己
    辯護，根本不可能先以「承認」換取「交保」（等於以自己承認有罪之重大不利
    益作為可暫時交保在外之交換條件，二者完全無法均衡），況且，被告乙○○自
    被警察查獲持有槍彈到移送臺灣臺北地方法院檢察署檢察官訊問時，從未爭執過
    自己持有槍彈之事實。復查關於前開槍彈及槍管為何人所持有之情，被告乙○○
    前後供述並不相符，偵查中被告乙○○供稱「甲○○所有」、「應該是他（指甲
    ○○）放（在車上）的」、「（問？手為何受傷）我拿子彈玩」、「是他（指甲
    ○○）拿來的，沒人可證」（見前開偵查卷宗第八九頁）、「（問？誰的槍）甲
    ○○」（見前開偵查卷宗第一一九頁背面）等語、在本院訊問時供稱「（問？為
    何在偵查中稱槍彈是甲○○的）因為使用車子的是甲○○，甲○○並交給我一顆
    子彈，我沒有看到甲○○將槍彈放在我的後行李箱，甲○○在分局時有說要擔下
    槍砲這條」（見本院九十二年六月十一日訊問筆錄）、「手上的傷是甲○○給我
    的子彈爆炸傷到的」、「我也不能肯定這批槍彈是他（指甲○○）的」（見本院
    九十二年七月二十九日訊問筆錄）等語，最後，被告乙○○於本院最後一次審理
    時又坦承前開槍彈及槍管為其所持有之情，可認被告乙○○確實有意讓被告甲○
    ○全然負責本件犯行，進而一步一步地想出理由將責任推給被告甲○○（特別是
    被告乙○○針對為何受傷之部分，其在偵查中完全未曾提過是被告甲○○有將子
    彈交給伊之事實，在本院調查時又再加上案發當晚被告甲○○有交給伊一顆子彈
    云云，顯見係為能強調本件查獲之槍彈及槍管完全與被告甲○○有關），最後發
    現無法讓被告甲○○負擔所有責任，才又對於本件犯行坦承不諱。則被告乙○○
    前開辯解，顯係推卸責任之詞，諉無足採。本件事證明確，被告二人犯行均應堪
    認定。
二、核被告乙○○所為，係犯槍砲彈藥刀械管制條例第十一條第四項（持有改造手槍
    部分）、同條例第十二條第四項（持有子彈部分）及同條例第十三條第四項（持
    有槍管部分）等罪，其一行為同時未經許可而持有扣案槍、彈及槍管觸犯三罪名
    ，為想像競合犯，應依刑法第五十五條前段規定，從一重之槍砲彈藥刀械管制條
    例第十一條第四項未經許可無故持有改造手槍罪論處。被告甲○○係得知被告乙
    ○○因槍枝走火致右手多處受傷，為使被告乙○○得以就醫且匿其持有槍彈之犯
    行，乃將被告乙○○自國泰醫院內湖分院載回其住處，並為右手受傷不便拿取物
    品之被告乙○○取其槍彈，藏放前述自小客車後車廂內，再送被告乙○○至慶生
    醫院之情，業據被告甲○○供承在卷，並經被告乙○○供承在卷，顯然被告甲○
    ○係幫助被告乙○○持有前開槍彈、槍管之意思而將之放入上開小客車後車廂內
    ，核被告甲○○所為，亦犯槍砲彈藥刀械管制條例第十一條第四項、同條例第十
    二條第四項及同條例第十三條第四項等罪，其一行為同時未經許可而持有扣案槍
    、彈及槍管觸犯三罪名，為想像競合犯，亦應依刑法第五十五條前段規定，從一
    重之槍砲彈藥刀械管制條例第十一條第四項未經許可無故持有手槍罪論處。被告
    甲○○係以幫助被告乙○○之意思為前開犯罪行為，係屬幫助犯，依刑法第三十
    條第二項之規定減輕其刑。被告乙○○前於八十九年間因違反槍砲彈藥刀械管制
    條例案件，經臺灣高等法院以八十九年度上訴字第二二五九號判處有期徒刑五月
    確定，並於九十年四月二十五日入監及易科罰金執行完畢，嗣於九十年間，再因
    侵占案件，經本院以九十年度簡字第一四六六號判處有期徒刑四月確定，於九十
    一年一月二十五日易科罰金執行完畢；被告甲○○前因竊盜及違反麻醉藥品管理
    條例等案件，經臺灣士林地方法院以八十四年度訴字第一二○一號判處有期徒刑
    二年六月及三月、定應執行刑有期徒刑二年八月確定，於八十六年九月十日假釋
    出監，並於八十七年五月十五日縮刑期滿執行完畢等情，有臺灣高等法院被告全
    國前案紀錄表及臺灣臺北地方法院檢察署刑案資料查註紀錄表在卷可按，被告二
    人再犯本件有期徒刑以上之罪，核屬累犯，應依刑法第四十七條規定加重其刑，
    被告甲○○並先加後減。爰審酌被告二人之前科品行、犯罪動機及目的、所生危
    害、被告乙○○竟為能脫免罪責而設法讓被告甲○○擔負所有責任惡性不輕、犯
    後態度等一切情狀，分別量處如主文所示之刑。又扣案具殺傷力之槍枝管制編號
    0000000000改造手槍一枝、槍枝管制編號0000000000─２
    改造手槍二枝、制式子彈二顆、改造子彈六顆、半成品子彈一顆及可適用裝填於
    前開仿ＦＮ廠半自動手槍之改造手槍的土造金屬槍管一枝，均係違禁物，應依刑
    法第三十八條第一項第一款之規定宣告沒收之。至於另扣案之槍枝管制編號00
    00000000仿ＢＥＲＥＴＴＡ手槍一枝、制式子彈一顆、改造子彈三顆及
    半成品子彈五十二經送內政部警政署刑事警察局鑑驗結果，認均不具殺傷力，再
    扣案之底火一百六十二個、槍管一枝經送內政部警政署刑事警察局鑑驗結果，分
    別認係玩具槍用底火帽及玩具槍用金屬槍管等情，有前揭槍彈鑑定書存卷可參，
    均可認非屬違禁物以及並未構成違反槍砲彈藥刀械管制條例之罪行，惟此部分若
    成立犯罪，乃與前開公訴人起訴之犯罪事實具有裁判上一罪關係，為法律上之同
    一案件，爰不另為無罪之諭知，以及亦不另依刑法第三十八條第一項第一款規定
    諭知沒收，附此敘明。
據上論斷，應依刑事訴訟法第二百九十九條第一項前段、槍砲彈藥刀械管制條例第十
一條第四項、第十二條第四項、第十三條第四項、刑法第十一條前段、第五十五條、
第四十七條、第三十條第二項、第四十二條第二項前段、第三項、第三十八條第一項
第一款、罰金罰鍰提高標準條例第二條、現行法規所定貨幣單位折算新臺幣條例第二
條，判決如主文。
本案經檢察官呂朝章到庭執行職務。
中      華      民      國      九十二      年      八      月  廿七    日
                                    臺灣臺北地方法院刑事第七庭
                                          法  官  范智達
右正本證明與原本無異。
如不服本判決，應於判決送達後十日內，向本院提出上訴狀。
                                          書記官  劉怡君
中      華      民      國      九十二      年      八      月  廿七    日
附錄本案所犯法條全文所犯法條：
槍砲彈藥刀械管制條例第十一條
未經許可，製造、販賣或運輸第四條第一項第一款所稱其他可發射金屬或子彈具有殺
傷力之各式槍砲者，處五年以上有期徒刑，併科新臺幣一千萬元以下罰金。
未經許可，轉讓、出租或出借前項所列槍砲者，處三年以上十年以下有期徒刑，併科
新臺幣七百萬元以下罰金。
意圖供自己或他人犯罪之用，而犯前二項之罪者，處無期徒刑或七年以上有期徒刑，
併科新臺幣一千萬元以下罰金。
未經許可，持有、寄藏或意圖販賣而陳列第一項所列槍砲者，處一年以上七年以下有
期徒刑，併科新臺幣七百萬元以下罰金
第一項至第三項之未遂犯罰之。
槍砲彈藥刀械管制條例第十二條
未經許可，製造、販賣或運輸子彈者，處一年以上七年以下有期徒刑，併科新台幣五
百萬元以下罰金。
未經許可，轉讓、出租或出借子彈者，處六月以上五年以下有期徒刑，併科新台幣三
百萬元以下罰金。
意圖供自己或他人犯罪之用，而犯前二項之罪者，處三年以上十年以下有期徒刑，併
科新台幣七百萬元以下罰金。
未經許可，持有、寄藏或意圖販賣而陳列子彈者，處五年以下有期徒刑，併科新台幣
三百萬元以下罰金。
第一項至第三項之未遂犯罰之。
槍砲彈藥刀械管制條例第十三條
未經許可，製造、販賣或運輸槍砲、彈藥之主要組成零件者，處三年以上十年以下有
期徒刑，併科新台幣七百萬元以下罰金。
未經許可，轉讓、出租或出借前項零件者，處一年以上七年以下有期徒刑，併科新台
弊五百萬元以下罰金。
意圖供自己或他人犯罪之用，而犯前二項之罪者，處五年以上有期徒刑，併科新台幣
一千萬元以下罰金。
未經許可，持有、寄藏或意圖販賣而陳列第一項所列零件者，第六月以上五年以下有
期徒刑，併科新台幣三百萬元以下罰金。
第一項至第三項之未遂犯罰之。


司法院資訊處製作；財團法人民間司法改革基金會備份。
